臺灣臺南地方法院民事判決　九十一年度訴字第八四一號
　　原　　　告　台南縣大內鄉農會
　　法定代理人　乙○○
　　訴訟代理人　甲○○
　　被　　　告　己○○
　　　　　　　　丁○○
　　　　　　　　戊○○
　　　　　　　　庚○○
　　　　　　　　丙○○○
　　　　　　　　辛○○
　　　　　　　　壬○○
右當事人間請求清償債務事件，本院判決如左：
    主    文
被告應於繼承其被繼承人葉仙渡遺產所得之範圍內，連帶給付原告新台幣壹佰肆拾捌
萬元及自民國九十年四月十三日起至清償日止，按週年利率百分之十點二計算之利息
，暨自民國九十年五月十四日起至民國九十年十一月十三日止，按上開利率百分之十
，自民國九十年十一月十四日起至清償日止，按上開利率百分之二十計算之違約金。
原告其餘之訴駁回。
訴訟費用由被告連帶負擔。
    事      實
甲、原告方面：
一、聲明：被告應連帶給付原告新台幣（下同）一百四十八萬元及自民國九十年四月
    十三日起至清償日止，按週年利率百分之十點二計算之利息，暨自九十年五月十
    四日起至九十年十一月十三日止，按上開利率百分之十，自九十年十一月十四日
    起至清償日止，按上開利率百分之二十計算之違約金。
二、陳述：緣被告之被繼承人即借款人葉仙渡於民國八十九年十二月十三日向原告借
    款一百四十八萬元，約定借款期間至九十一年一月十三日止，本金到期清償，利
    息則按原告基本放款利率週年利率百分之八點三（嗣調整為週年利率百分之八點
    二）加碼利率週年利率百分之二按月計付，並隨原告基本放款利率機動調整。借
    款人遲延付息或到期未履行債時，本利視為全部到期，除仍按上開利率計息外，
    逾期在六個月以內者，另按原訂利率之一成加付違約金，逾期超過六個月以上者
    ，加倍計付。借款人葉仙渡不幸於九十年一月十四日死亡，而被告己○○係葉仙
    渡之配偶，被告丁○○、戊○○、庚○○、丙○○○、辛○○、壬○○係葉仙渡
    之子女，均係葉仙渡之繼承人，依民法第一千一百五十三條之規定，對葉仙渡之
    債務負連帶清償責任，惟被告僅繳利息至九十年四月十二日止，自九十年四月十
    三日起未正常繳息，本利視為全部到期，核其本金尚欠一百四十八萬元，迭經催
    索，均置之不理，依法被告應負連帶給付責任，爰本於消費借貸契約及繼承關係
    ，求為命被告應連帶給付原告一百四十八萬元及自九十年四月十三日起至清償日
    止，按週年利率百分之十點二計算之利息，暨自九十年五月十四日起（本件原告
    於起訴時原請求自九十年五月十三日起算之違約金，嗣減縮如上）至九十年十一
    月十三日止，按上開利率百分之十，自九十年十一月十四日起至清償日止，按上
    開利率百分之二十計算之違約金之判決。
三、證據：提出借據一件、約定書一件、擔保放款明細分類卡二紙、傳票八紙、查詢
    單一紙、客戶放款往來明細表一紙、放款利率加碼計算表一件、利率查詢表一紙
    、葉仙渡除戶謄本一件、葉仙渡繼承系統表一件（以上均影本）、戶籍謄本八件
    。
乙、被告方面：
壹、被告己○○、庚○○部分：
    被告己○○、庚○○未於最後言詞辯論期日到場，據其以前到場所為之陳述略稱
    ：同意原告之請求，但希望與原告洽談如何償還。
貳、被告丁○○、丙○○○、辛○○、壬○○部分：
    被告丁○○、丙○○○、辛○○、壬○○未於言詞辯論期日到場，亦未提出準備
    書狀作何聲明或陳述。
、被告戊○○部分：
    被告戊○○未於言詞辯論期日到場，據其提出書狀之記載略謂：
一、陳述：被告戊○○已於九十年三月八日完成限定繼承，其案號為九十年度繼字第
    一四三號。
二、證據：提出本院九十年度繼字第一四三號民事裁定、民事庭通知、公告、廣告證
    明單、遺產清冊各一件（以上均影本）
丙、本院依職權調取本院九十年度繼字第一四三號限定繼承卷宗。
    理      由
甲、程序方面：
    被告丁○○、戊○○、丙○○○、辛○○、壬○○未於言詞辯論期日到場，被告
    己○○、庚○○未於最後言詞辯論期日到場，均核無民事訴訟法第三百八十六條
    各款所列各款情形，爰依原告聲請，由其一造辯論而為判決。
乙、得心證之理由：
一、原告起訴主張：緣被告之被繼承人即借款人葉仙渡於八十九年十二月十三日向原
    告借款一百四十八萬元，約定借款期間至九十一年一月十三日止，本金到期清償
    ，利息則按原告基本放款利率週年利率百分之八點三（嗣調整為週年利率百分之
    八點二）加碼利率週年利率百分之二按月計付，並隨原告基本放款利率機動調整
    。借款人遲延付息或到期未履行債時，本利視為全部到期，除仍按上開利率計息
    外，逾期在六個月以內者，另按原訂利率之一成加付違約金，逾期超過六個月以
    上者，加倍計付。借款人葉仙渡不幸於九十年一月十四日死亡，而被告己○○係
    葉仙渡之配偶，被告丁○○、戊○○、庚○○、丙○○○、辛○○、壬○○係葉
    仙渡之子女，均係葉仙渡之繼承人，依民法第一千一百五十三條之規定，對葉仙
    渡之債務負連帶清償責任，惟被告僅繳利息至九十年四月十二日止，自九十年四
    月十三日起未正常繳息，本利視為全部到期，核其本金尚欠一百四十八萬元，迭
    經催索，均置之不理，依法被告應負連帶給付責任，爰本於消費借貸契約及繼承
    關係，求為命被告應連帶給付原告一百四十八萬元及自九十年四月十三日起至清
    償日止，按週年利率百分之十點二計算之利息，暨自九十年五月十四日起（本件
    原告於起訴時原請求自九十年五月十三日起算之違約金，嗣減縮如上）至九十年
    十一月十三日止，按上開利率百分之十，自九十年十一月十四日起至清償日止，
    按上開利率百分之二十計算之違約金之判決等語。
    被告己○○、庚○○未於最後言詞辯論期日到場，據其前次到場所為之陳述則以
    ：同意原告之請求，但希望與原告洽談如何償還等語置辯；被告戊○○未於言詞
    辯論期日到場，據其提出書狀之記載則以：被告戊○○已於九十年三月八日完成
    限定繼承，其案號為九十年度繼字第一四三號等語置辯；被告丁○○、丙○○○
    、辛○○、壬○○未於言詞辯論期日到場，亦未提出準備書狀作何聲明或陳述。
二、原告主張被告之被繼承人葉仙渡向原告借款一百四十八萬元，目前尚欠本金一百
    四十八萬元及自九十年四月十三日起之約定利息暨違約金未償，被告均係葉仙渡
    之繼承人等事實，業據提出與其所述相符之借據一件、約定書一件、擔保放款明
    細分類卡二紙、傳票八紙、查詢單一紙、客戶放款往來明細表一紙、放款利率加
    碼計算表一件、利率查詢表一紙、葉仙渡除戶謄本一件、葉仙渡繼承系統表一件
    、戶籍謄本八件為證，並為被告所不爭執，堪信為真實，惟被告己○○、戊○○
    、庚○○則以前開各情置辯。經查：
（一）被告己○○、庚○○對其有繼承葉仙渡系爭借款債務一節並不爭執，惟辯稱：
      希望與原告洽談如何償還云云。經本院當庭改定期日由兩造自行洽談償還方式
      後，兩造迄未達成協議乙節，業據原告到庭陳明在卷（見本院九十一年六月七
      日言詞辯論筆錄），是被告己○○、庚○○此部分所辯，委無足取。
（二）次按繼承人得限定以因繼承所得之遺產，償還被繼承人之債務。繼承人有數人
      ，其中一人主張為前項限定之繼承時，其他繼承人視為同為限定之繼承。為限
      定之繼承者，其對於被繼承人之權利、義務，不因繼承而消滅，民法第一千一
      百五十四條第一、二、三項分別定有明文；復按限定繼承之繼承人，仍應繼承
      被繼承人之債務全額，僅以因繼承所得之遺產為限度，負償還責任，即限定繼
      承人非無債務，僅其責任有限而已。限定繼承債權人，得就債權全額為裁判上
      及裁判外一切請求。惟債權人起訴請求，繼承人如提出限定繼承之抗辯時，法
      院應為保留的給付（於繼承財產限度內為給付）之判決，最高法院八十六年度
      台上字第二五八號著有判例可稽，本件借款人葉仙渡於九十年一月十四日死亡
      ，其第一順位繼承人即被告戊○○依法於葉仙渡死亡三個月內開具遺產清冊呈
      報法院聲請限定繼承，業據被告戊○○提出本院九十年度繼字第一四三號民事
      裁定、民事庭通知、公告、廣告證明單、遺產清冊各一件為證，復經本院依職
      權調取本院九十年度繼字第一四三號限定繼承卷宗核閱無誤。依前開民法第一
      千一百五十四條第一、二項之規定，被告己○○、丁○○、庚○○、丙○○○
      、辛○○、壬○○均為葉仙渡之繼承人，因被告戊○○聲請限定繼承，自應視
      同為限定繼承，亦僅以因繼承所得遺產，償還被繼承人葉仙渡之債務，是以被
      告戊○○此部分所辯，即為可採。
三、綜上所述，借款人葉仙渡未能按期償還本件借款之利息，依約定書第五條約定借
    款視為全部到期，又葉仙渡於九十年一月十四日死亡，其繼承人即被告於法定期
    限內聲明限定繼承，已如前述，是被告於被繼承人葉仙渡遺產所得之範圍內，始
    負償還責任，從而，原告依消費借貸契約及繼承之法律關係請求被告於繼承其被
    繼承人葉仙渡之遺產所得之範圍內連帶給付原告一百四十八萬元及自九十年四月
    十三日起至清償日止，按週年利率百分之十點二計算之利息，暨自九十年五月十
    四日起至九十年十一月十三日止，按上開利率百分之十，自九十年十一月十四日
    起至清償日止，按上開利率百分之二十計算之違約金部分，洵屬正當，應予准許
    ，逾此部分之請求，於法不合，應予駁回。
四、據上論結，本件原告之訴為一部有理由、一部無理由，依民事訴訟法第七十九條
    但書、第八十五條第二項，判決如主文。
中　　　華　　　民　　　國　　九十一　　年　　　六　　　月　　二十一　　日
                                  臺灣臺南地方法院民事第一庭
　　　　　　　　　　　　　　　　　　　　　　　法　　　官　 黃瑪玲
右為正本係照原本作成
如對本判決上訴，須於判決送達後廿日內向本院提出上訴狀
中　　　華　　　民　　　國　　九十一　　年　　　六　　　月　　二十一　　日
　　　　　　　　　　　　　　　　　　　　　　　法院書記官　 黃淑櫻
